【裁判字號】    92,訴緝,27
【裁判日期】    920328
【裁判案由】    違反公司法
【裁判全文】
臺灣高雄地方法院刑事判決                          九十二年度訴緝字第二七號
    公  訴  人  臺灣高雄地方法院檢察署檢察官
    被      告  甲○○
右列被告因違反公司法案件，經檢察官提起公訴（八十八年度偵字第二五一八○號、
第一三五五一號），本院判決如左：
    主  文
甲○○無罪。
    理  由
一、公訴意旨係以：被告陳阿冊（另由本院判處有期徒刑四年六月在案）係高雄市○
    ○○路二七一號二樓振宇記帳會計事務所之負責人，自民國八十二年間起，與被
    告黃子容﹝原名黃秀貞﹞、黃秀梅（另由本院各判處有期徒刑三年六月在案）分
    別在彰化商業銀行北高雄分行開設○九八六─四號及一九四四二─五號帳戶，被
    告黃秀梅在同銀行新興分行開設二六三七七─八號帳戶，渠三人明知呈宇消防有
    限公司設立登記時，應收之股款並未實際收足，竟共同與該公司負責人被告甲○
    ○基於犯意聯絡，由被告甲○○至銀行開設帳戶，被告陳阿冊等三人再自上開帳
    戶將登記資本額，轉入被告甲○○之帳戶內，藉此取得上開銀行之存款證明，再
    以此證明，向高雄市政府建設局，表明已經收足股款，而辦理公司設立登記，因
    認被告甲○○涉犯公司法第九條第三項之罪嫌。
二、按犯罪事實應依證據認定之，無證據不得推定其犯罪事實；又不能證明被告犯罪
    者，應諭知無罪之判決，刑事訴訟法第一百五十四條、第三百零一條第一項前段
    分別定有明文。次按刑事訴訟法上所謂認定犯罪事實之證據，係指足以認定被告
    確有犯罪行為之積極證據而言，如未能發現相當證據或證據不足以證明，自不能
    以推測或擬制之方法，為裁判基礎（最高法院二十九年上字第三一０五號及四十
    年台上字第八六號判例參照）；且認定犯罪事實所憑之證據，雖不以直接證據為
    限，間接證據亦包括在內，然無論直接證據或間接證據，其為訴訟上之證明，須
    於通常一般之人均不致有所懷疑，而得確信其為真實之程度者，始得據為有罪之
    認定，倘其證明尚未達此一程度，而有合理之懷疑存在而無從使事實審法院得有
    罪之確信時，即應由法院為諭知被告無罪之判決（最高法院七十六年台上字第四
    九八六號判例參照）。
三、本件公訴人認被告甲○○涉有前揭公司法之罪嫌，無非係被告甲○○係呈宇消防
    有限公司之負責人為其論罪之依據。然訊據被告甲○○堅決否認有何違反公司法
    之犯行，辯稱：公司並不是伊經營的，是伊前夫乙○○要經營的等語。經查：呈
    宇消防有限公司之實際負責人係乙○○等情，業據證人即被告甲○○之前夫乙○
    ○於本院審理時證稱：公司是伊要經營的，以被告甲○○的名字登記，設立時股
    東沒有出資，是委託高雄市左營區盛華會計事務所辦理的等語（見本院九十二年
    三月十四日審判筆錄），且證人即該公司股東丙○○於本院審理時亦證稱：公司
    業務都是乙○○在處理的，公司設立時伊出資不足額等語（見本院九十二年三月
    十四日審判筆錄），是被告甲○○上開所辯應堪採信，則被告甲○○既非該公司
    之實際負責人，自非公司法處罰之對象，而本院復查無其他積極證據，足資證明
    被告甲○○確有公訴人所指違反公司法之犯行，自難僅憑該公司登記之負責人為
    被告甲○○，遽謂被告違反公司法之規定，犯罪既不能證明，揆諸首開法條及判
    例意旨，依法自應為被告無罪之諭知。
四、至於證人乙○○所涉犯公司法罪嫌部分，因未經檢察官提起公訴，本院自無從
    予以審究，而應移由檢察官另行偵查辦理，附此敘明。
據上論斷，應依刑事訴訟法第三百零一條第一項，判決如主文。
中      華      民      國    九十二    年      三      月    二十八    日
                                    臺灣高雄地方法院刑事第三庭
                                        法  官    陳玉聰
右正本證明與原本無異。
如不服本判決，應於判決送達後十日內，向本院提出上訴狀。
                                        書記官    鄭淑臻
中    華    民    國    九十二    年      三      月        二十八      日


司法院資訊處製作；財團法人民間司法改革基金會備份。
